臺灣板橋地方法院民事判決　　　　　　100年度重訴字第232號
原　　　告　李永源
訴訟代理人　李志正律師
被　　　告　簡志忠
上列當事人間因刑事附帶民事訴訟請求侵權行為損害賠償事件，
經本院刑事庭裁定移送前來（100年度重附民字第4號），本院於
中華民國100年11月9日言詞辯論終結，判決如下：
    主      文
被告應給付原告新台幣捌拾萬元，及自民國一百年三月三日起至
清償日止，按年息百分之五計算之利息。
原告其餘之訴駁回。
訴訟費用由被告負擔。
    事實及理由
一、原告主張：
    被告自民國（下同）84年7月起，早先認識原告之妻黃國琳
    ，並與其有17年餘的感情糾葛與通姦行為，被告自己早有家
    庭，且明知黃國琳已為人妻且育有子女，多年來卻仍不斷邀
    約黃國琳外出發生性關係，除被告所承認先後於98年7月21
    日、98年8月22日，分別在台北市中山區○○○路75號莎多
    堡汽車旅館、台北縣中和市○○路487號美麗殿精品汽車旅
    館為性行為外，實際上被告與黃國琳17年來發生之性行為應
    該不下數百次，令原告情何以堪，原告因此事件精神上受創
    甚深，承受非常人所能承受之精神壓力，日常生活與工作皆
    受到非常嚴重的影響，對於人性及婚姻關係與人際信賴感也
    感到非常失望。事發以來，被告從未道歉，還一再向原告表
    示錯不在他，且一再挑釁，不斷在網路上散播不實之言論，
    被告只求自身家庭苟安，卻惡意破壞他人婚姻家庭，原告10
    多年來的婚姻與家庭生活，皆因被告惡行惡狀而毀於一旦，
    且永遠無法回復，原告已因此事件與黃國琳離婚，被告不僅
    罪大惡極，且犯後毫無悔悟之心，為此依民法第184條、第
    185條、第195條第1項、第3項侵權行為之規定請求被告賠償
    精神慰撫金，並聲明：被告應給付原告1800萬元及自起訴狀
    繕本送達翌日起至清償日止，按年息5%計算之利息。
二、被告則辯稱：
    對於刑事判決書認定有2次與黃國琳發生性行為之事實沒有
    意見，我認識黃國琳有17年，但中間有5、6年以上沒有聯絡
    ，91年她的小孩來我的托兒所讀書之後，才又開始恢復交往
    ，原告請求金額太高，我的能力有限等語。並聲明：原告之
    訴駁回。
三、查原告主張其與黃國琳原為夫妻，於婚姻關係存續期間，被
    告明知黃國琳為有配偶之人，仍先後於98年7月21 日、98年
    8月22日，分別在台北市中山區○○○路75號莎多堡汽車旅
    館、台北縣中和市○○路487號美麗殿精品汽車旅館與黃國
    琳相姦之事實，為被告所承認，且經本院100年度易字第77
    號、台灣高等法院上易字第1010號刑事判決認定屬實，並判
    處被告應執行有期徒刑1年確定，有上開刑事案件判決書附
    卷可稽，堪認原告之主張為真實。又原告主張其因此事件精
    神上受創甚深一節，亦提出精神科診所診斷證明書為證（本
    院卷第22頁），堪認屬實。
四、按因故意或過失，不法侵害他人之權利者，負損害賠償責任
    。故意以背於善良風俗之方法，加損害於他人者亦同；不法
    侵害他人之身體、健康、名譽、自由、信用、隱私、貞操，
    或不法侵害其他人格法益而情節重大者，被害人雖非財產上
    之損害，亦得請求賠償相當之金額。此項規定，於不法侵害
    他人基於父、母、子、女或配偶關係之身分法益而情節重大
    者，準用之，民法第184 條第1 項、第195 條第1 項前段、
    第3 項分別定有明文。又婚姻係以夫妻之共同生活為其目的
    ，配偶應互相協力保持其共同生活之圓滿安全及幸福，而夫
    妻互守誠實，係為確保其共同生活之圓滿安全及幸福之必要
    條件，故應解為配偶因婚姻契約而互負誠實之義務，配偶之
    一方行為不誠實，破壞共同生活之圓滿安全及幸福者，即為
    違反因婚姻契約之義務而侵害他方之權利（最高法院55年台
    上字第2053號判例參照）。而通姦足以破壞夫妻間之共同生
    活而非法之所許，此從公序良俗之觀點可得斷言，此即侵害
    他人基於配偶關係之身分法益而情節重大之情形，通姦之雙
    方對於配偶之他方應構成共同侵權行為。經查，本件被告明
    知黃國琳為原告之妻，竟與黃國琳相姦，進而造成原告家庭
    破碎、夫妻離異、稚子無辜受害等情，是被告即係以背於善
    良風俗之方法，加損害於原告，已構成侵害原告基於配偶關
    係之身分法益，情節重大，足致原告在精神上受有相當程度
    之痛苦甚明，是原告依上開法文規定，請求被告負侵權行為
    損害賠償之責，即屬有據。
五、次按不法侵害他人之人格權，被害人受有非財產上損害，請
    求加害人賠償相當金額之慰撫金時，法院對於慰撫金之量定
    ，應斟酌實際加害情形、所造成之影響、被害人痛苦之程度
    、兩造之身分地位經濟情形及其他各種狀況，以核定相當之
    數額（最高法院47年台上字第1221號、51年台上字第223 號
    判例參照）。查原告與黃國琳係於86年1月30日結婚，並於
    100年5月20日兩願離婚，有原告個人戶籍資料在卷可稽，並
    經本院核對戶役政電子閘門系統個人戶籍資料無誤，其與黃
    國琳結婚已逾14年，並育有3名年幼子女。又原告陳稱其係
    五專畢業，任職策略家實業社擔任經理，年收入平均為100
    餘萬元，並提出職務證明書為證（本院卷第19、23頁）；而
    被告則為專科畢業（二、三專，參見刑案偵查卷被告個人戶
    籍資料），之前以開設托兒所安親班為業，之後轉任磐鉅建
    設開發有限公司擔任專案經理，99年度收入為14萬元，名下
    有汽車1輛及股票投資2筆，有被告稅務電子閘門財產所得調
    件明細表附卷可稽（本院卷第57頁）。本院審酌上開兩造之
    身分、地位、經濟狀況、被告加害之程度、原告所受精神上
    之痛苦等一切情狀，認原告請求被告賠償非財產上之損害即
    精神慰撫金1800萬元尚屬過高，應予核減為80萬元，逾此部
    分之請求則不應准許。
六、從而，原告依侵權行為之法律關係，請求被告給付80萬元，
    及自起訴狀繕本送達翌日即100年3月3日起至清償日止，按
    年息5 %計算之利息，為有理由，應予准許；逾此金額之請
    求，則無理由，應予駁回。
七、本件事證已臻明確，兩造其餘主張攻擊防禦方法及所提證據
    ，經審酌後認於本判決結果不生影響，爰不一一論述，附此
    敘明。
八、結論：本件原告之訴為一部有理由，一部無理由，依民事訴
    訟法第79條，判決如主文。
中    華    民    國   100    年    11    月    23    日
                  民事第三庭    法  官  劉以全
以上正本係照原本作成
如對本判決上訴，須於判決送達後20日內向本院提出上訴狀。如
委任律師提起上訴者，應一併繳納上訴審裁判費。
中    華    民    國   100    年    11    月    23    日
                                書記官  蔡忠衛